臺灣高等法院刑事判決　　　　　　　　95年度上易字第1860號
上　訴　人　臺灣桃園地方法院檢察署檢察官
被　　　告　甲○○
被　　　告　乙○○
上列上訴人因恐嚇等案件，不服臺灣桃園地方法院94年度易字第
570號，中華民國95年7月19日第一審判決（起訴案號：臺灣桃園
地方法院檢察署93年度偵字第8306號），提起上訴，本院判決如
下：
    主  文
上訴駁回。
    理  由
一、公訴意旨略以：被告甲○○、乙○○及黃勝輝（俟其通緝到
    案後另結）共同意圖為自己不法之所有，先於民國92年12月
    30 日 上午7 時許，在桃園縣桃園市○○街14巷11號前，以
    自製之鑰匙竊取邱創基所有之L8-8659 號自小客車，得手後
    復以電話恐嚇其匯款新台幣（下同）三萬元至「謝維民」所
    開立之國泰世華商業銀行中壢分行帳號000000000000號人頭
    帳戶，得款後告知失車停放地點；復於92年12月31日上午6
    時30 分 許，在台北縣林口鄉○○街7 號前，以相同手法竊
    取林國銘所有之T2-6509 號自小客車，並於93年1 月1 日以
    電話恐嚇林國銘必須匯款八萬元至「徐偉智」所開立之0000
    0000000000號郵局帳戶始願意交還車輛，然因林國銘始終未
    匯款而無法得逞。嗣於93年1 月8 日下午2 時許，為警在桃
    園縣龜山鄉○○○街13號當場查獲被告甲○○持有注射針筒
    4 支、海洛因殘渣袋2 個及止血帶1 條等物，並經其同意而
    搜索上址，在一樓客廳扣得黑色背包一個（內有自製T 字六
    角扳手、老虎鉗、一字起子、活動板手等竊車工具）；在一
    樓廚房垃圾桶內扣得台灣板橋地方法院檢察署發給乙○○之
    發還刑事保證金通知1 紙；在地下室一樓起獲林國銘所失竊
    之T2-6509 號自小客車，並扣得自製汽車鑰匙1 支；在二樓
    乙○○房間扣得乙○○身分證影本4 張、戶口名簿影本1 張
    、毒品安非他命、海洛因、「謝維民」之國泰世華商業銀行
    中壢分行儲金簿1 本、「徐偉智」內壢郵局儲金簿1 本等物
    ；在三樓黃勝輝房間扣得其健保卡1 張、黃勝輝所有之
    ALS-697 號重型機車行車執照1 張、行動電話1 支（含晶片
    卡）、黃勝輝桃園郵局儲金簿1 本、毒品海洛因、分裝袋等
    物，因認被告甲○○、乙○○涉犯刑法第320 條第1 項之竊
    盜及同法第346 條第1 項之恐嚇取財罪及同條第3 項、第1
    項之恐嚇取財未遂罪嫌云云。
二、按犯罪事實應依證據認定之，無證據不得認定犯罪事實；又
    不能證明被告犯罪者，應諭知無罪之判決，刑事訟訴法第15
    4 條第2 項、第301 條第1 項分別定有明文。次按認定不利
    於被告之事實，須依積極證據，苟積極證據不足為不利於被
    告事實之認定時，即應為有利於被告之認定，更不必有何有
    利之證據；又事實之認定，應憑證據，如未能發現相當之證
    據，或證據不足以證明，自不能以推測或擬制之方法，以為
    裁判之基礎；且認定犯罪事實所憑之證據，無論直接或間接
    證據，其為訴訟上之證明，須達於通常一般之人均不致有所
    懷疑，而得確信其為真實之程度者，始得據為有罪之認定，
    倘其證明尚未達到此一程度，而有合理之懷疑存在時，尚難
    為有罪之認定基礎（最高法院30年度上字第816 號、40年度
    臺上字第86號及76年度臺上字第4986號判例意旨可資參照）
    。
三、公訴人認被告甲○○、乙○○涉有刑法恐嚇取財罪既遂、未
    遂及竊盜罪犯行，無非係以：被告甲○○於警詢中之供述、
    告訴人邱創基、林國銘於警訊及偵查中之指訴、贓物認領保
    管單1紙、謝維民之國泰世華商業銀行儲金簿1本、徐偉智之
    郵局儲金簿1本及六角扳手等工具扣案，執為論據。
四、
　(一)證人邱創基、林國銘2人於警詢中之證言，屬被告以外之人
　  於審判外之言詞或書面陳述，當事人於本院審理時知悉該等
    證據作成之情形，而未於言詞辯論終結前聲明異議，且本院
    審酌該言詞陳述及書面作成時之情況，認為適當，依刑事訴
    訟法第159條之5第2項規定，視為同意於審判程序作為證據
    ，依同條第1項規定，得為證據。
　(二)再刑事訴訟法第159條之1第2項規定：「被告以外之人於偵
　  查中向檢察官所為之陳述，除顯有不可信之情況者外，得為
    證據」；係以被告以外之人於偵查中向檢察官所為之陳述，
    性質上屬傳聞證據，然實務上，偵查中檢察官向被告以外之
    人所取得之陳述，原則上均能遵守法律規定，不致違法取供
    ，其可信性極高，故除顯有不可信之情況者外，得為證據（
    參照最高法院94年度台上字第5167號判決），故證人邱創基
    、林國銘2人於偵查中之證述，亦得為證據。
　(三)實施搜索時所制作之錄影帶，經本院審酌本件係因祕密證人
　  向警方檢舉查獲的地點為一販賣毒品之大毒窟，警方依據相
    關事證聲請法院核發搜索票等情，業據調閱核發搜索票之卷
    宗核閱無誤，警方持搜索票前往搜索，為求人贓俱獲，而在
    該處埋伏，見被告甲○○前來，逕自入屋，始上前查獲，並
    得其同意而實施搜索，此有搜索扣押筆錄、自願受搜索同意
    書各一紙附偵查卷可按（見93偵字8306卷第48頁至49頁），
    按除法律另有規定外，實施刑事訴訟程序之公務員因違背法
    定程序取得之證據，其有無證據能力之認定，應審酌人權保
    障及公共利益之均衡維護，刑事訴訟法第158條之4亦定有明
    文。本件本院依照上開法律規定，認本件實施之搜索，係針
    對販賣毒品重大殘害國民健康之案件，基於公共利益之維護
    ，本件搜索扣押過程綜有違背法定程序，亦應認本件扣案之
    物品，均具有證據能力，
五、訊據被告甲○○、乙○○均堅決否認涉有前揭各項犯行，甲
    ○○辯稱：伊不是住在查獲的地點，伊沒有作此案，查扣東
    西不是伊拿過去；被告乙○○辯稱：查獲地點是伊承租的地
    方，但查獲當時伊已經搬離該處，回家去與媽媽同住，因伊
    跌倒腿斷掉，伊不知道為何有這些東西，伊房子係供給張錦
    文住等語。
六、經查：
  (一)關於車牌號碼L8-8659 號自小客車為告訴人邱創基所有於92
    年12月30日上午7 時許，在桃園縣桃園市○○街14巷11號前
    遭竊，遭竊後邱創基復接到不詳人士以電話恐嚇其匯款3 萬
    元至「謝維民」所開立之上開銀行人頭帳戶，得款後不詳人
    士復告知失車停放地點；而車牌號碼T2-6509 號自小客車係
    告訴人林國銘所有，於92年12月31日上午6 時30分許，在台
    北縣林口鄉○○街7 號前遭竊，林國銘並於93年1 月1 日接
    到不詳人士以電話恐嚇必須匯款8 萬元至「徐偉智」所開立
    之上開郵局帳戶始願意交還車輛等情，業據證人即告訴人邱
    創基、林國銘於警詢及檢察官偵查中固指訴甚詳，然於上開
    車輛遭竊之際，證人即告訴人邱創基、林國銘並未在場目睹
    ，且證人2人均僅各接到恐嚇勒贖電話，證人即告訴人2人對
    於究係何人行竊其車並撥打電話恐嚇勒贖伊等並不知悉，故
    亦未指證被告2人即係行竊該車之人，是證人邱創基、林國
    銘之指訴，尚不足以證明被告甲○○、乙○○2人確有行竊
    該車之犯行。
  (二)次查邱創基所有之車號L8-8659 號自用小客車失竊後，先後
    兩次打電話前來向其恐嚇勒贖者乃係一個不知名操台語口音
    之男子；另被害人林國銘所有之車號T2-6509 號自用小客車
    失竊後，先後多次打電話向其恐嚇勒贖者亦為一個不知名操
    台語口音之男子等情，業據證人邱創基、林國銘於警詢中供
    證綦詳（見93年偵字第8306號偵卷第43頁反面、第45頁反面
    、第46頁正面），依上開證人邱創基等2人所述，打電話向
    渠等恐嚇勒贖者既均為男子，非女性嫌犯，則自難認被告乙
    ○○有參與共同恐嚇取財之情事。而證人邱創基、林國銘2
    人亦未具體指明係被告甲○○撥打電話恐嚇，亦難認被告甲
    ○○有參與共同恐嚇取財之情事。
  (三)關於93年1 月8 日下午2 時許，警方在桃園縣龜山鄉○○○
    街13號當場查獲被告甲○○持有注射針筒　4 支、海洛因殘
    渣袋2 個及止血帶1 條等物，並經其同意而搜索上址，在一
    樓客廳扣得黑色背包1 個（內有自製梯字六角板手、老虎鉗
    、一字起子、活動板手等竊車工具）；在一樓廚房垃圾桶內
    扣得台灣板橋地方法院檢察署發給乙○○之發還刑事保證金
    通知1 紙；在地下室一樓起獲林國銘所失竊之T2-6509 號自
    小客車，並扣得自製汽車鑰匙1 支；在二樓乙○○房間扣得
    乙○○身分證影本4 張、戶口名簿影本1 張、毒品安非他命
    、海洛因、「謝維民」之國泰世華商業銀行中壢分行儲金簿
    1 本、「徐偉智」內壢郵局儲金簿1 本等物；在三樓黃勝輝
    房間扣得其健保卡1 張、黃勝輝所有之ALS-697 號重型機車
    行車執照1 張、行動電話1 支（含晶片卡）、黃勝輝桃園郵
    局儲金簿1 本、毒品海洛因、分裝袋等物等情，業據證人即
    查獲之警員施國欽、余定華於原審法院審判時證述明確（見
    原審法院94年8月17日、94年10月5日審判筆錄），並有台北
    縣警察局永和分局搜索、扣押筆錄、扣案物品目錄表在卷可
    按（見93年度偵字第8306號偵查卷第48頁、第55頁至第66
    頁）。而證人即實施搜索查獲被告甲○○之警員施國欽於原
    審法院審判時證稱，我們看到被告甲○○走進屋內很自然的
    情形，認為他是住在那邊的人，當時有問他是否住那邊的人
    ，被告甲○○否認，被告甲○○說他要到那邊找一個住在該
    處叫阿瓊的女子，在現場並無查獲任何證據可以證明甲○○
    是住在查獲地點的人，在被告甲○○身上並沒有查獲該處的
    鑰匙，他是直接開門就進去了，門當時沒有鎖等語（見同次
    審判筆錄第4、5頁），經核與被告甲○○前開辯解相符，足
    認被告甲○○並非居住在查獲地點，在查獲地點查獲之扣案
    物品，難認與被告甲○○有何關聯，不能以在查獲地點查獲
    被告甲○○，並扣得之本件竊盜、恐嚇取財之相關物品，逕
    行推認被告甲○○有參與本件之竊盜、恐嚇取財犯行。
  (四)又警方曾對查扣之T2-6509 號自用小客車進行採證工作，惟
    並未採集到任何可供送驗之清晰指紋等情，有台北縣政府警
    察局永和分局94年11月25日第0000000000號公函及其所附之
    報告附卷可稽 (見原審卷(一)第212頁至213頁），故自難僅憑
    查扣之車輛置於被告乙○○租住處地下室之事實即認被告乙
    ○○、甲○○有共同參與行竊該自用小客車之犯行。況且並
    無其他證據足以證明被告乙○○、甲○○曾持用謝維民或徐
    偉智之儲金簿前往提款機領取款項之情事，尚難遽認被告乙
    ○○、甲○○有共同竊盜或恐嚇取財之罪行。
  (五)又原審法院於95年5月30日勘驗警方於上開時間在查獲地點
    實施搜索之錄影帶，勘驗結果：「錄影品質不良，畫面斷斷
    續續，影帶聲音很小，聽不清楚對話內容，錄影畫面一開始
    即在1.一類似客廳的地方中，茶几上有約略可看出下列物品
    ：注射針筒約5-6支。止血帶1條。鑰匙1串。香菸1
    包。藥包1個。其他無法辨識之物品。2.（無法辨識在
    何處）有乙○○之土地所有權狀（畫面不清無法辨識內容
    ）。汽車音響。車號T2-6509號深色休旅車（SPACEG
    EAR）。3.然後上一道樓梯，先進入廚房，後轉至客廳（應
    為一樓）於垃圾桶中查獲1支黑色手槍（警員旁白：玩具
    槍）。於1小鐵盒內查獲數個玻璃球吸食器（無法清楚辨
    識數量）。於黑色塑膠矮櫃中查獲1支黑色玩具槍署名
    「乙○○」之不明文件1份。署名「乙○○」之南投地政
    事務所土地權狀1份。黑色肩掛皮包（內有螺絲起子1支、
    老虎鉗1支、手機1支及其他不明物件等物）。4.再上一道樓
    梯，進入一間房間於桌上一紅底白色小花紙盒內查獲滴管
    、玻璃球、吸食器及其他不明物件等物。於床頭櫃中查獲
    桃園市調解委員會調解書1份（聲請人：徐耀，代理人：乙
    ○○，對造人：曾淑雯）。床頭櫃中查獲以白紙包裝之黑
    色物體（員警似以數位相機拍照）。床頭櫃中查獲房屋租
    賃契約書（出租人：周育德，承租人：廖財茂，地址：桃園
    縣龜山鄉○○○路63…）。床頭櫃中查獲戶口名簿（戶長
    ：劉玉蘭，長女：乙○○）。刑事聲請狀1份。乙○○
    證件照數位檔案磁片1張（並由甲○○當場指認無誤）。
    乙○○身份證影本數份。房屋租賃契約書1份（承租人：
    劉玉蘭）。床頭櫃上小熊玩偶褲子口袋中起出白色粉末2
    包。監視器主機。4.再上一道樓梯，進入左側之房間（甲
    ○○說：「這間我沒上來過，我都在二樓」故此應為三樓）
    黃勝輝證件照數位檔案磁片一張（並由甲○○當場指認無
    誤）。黃勝輝之退伍令及其他不明證件。殘渣袋數個。
    分裝盒（內裝數個夾鏈袋）。白色粉末1包。夾鏈袋
    內裝類似吸管之橘色物品數個。手機1支。黃勝輝之健
    保卡1張。短刀1把（目測約20～30公分長）。5.接下來畫
    面斷斷續續，且影像模糊，時間約莫5分鐘左右，然後畫面
    為大門口，門牌號碼為「龜山鄉○○○街13號」，之後錄影
    結束」等語，有原審法院95年5月30日勘驗筆錄1份在卷可稽
    （見原審卷(二)第140頁至第142頁）。依照原法院勘驗筆錄所
    示，警方在查獲地點2樓被告乙○○房間並未搜索到本件恐
    嚇被害人邱創基、林國銘匯款之「謝維民」之國泰世華商業
    銀行中壢分行儲金簿1本、「徐偉智」內壢郵局儲金簿1本，
    是亦不足以證明「謝維民」之國泰世華商業銀行中壢分行儲
    金簿1本、「徐偉智」內壢郵局儲金簿1本係被告乙○○持有
    ，而依照被告甲○○於原審法院審理時供稱，伊在查獲前經
    常去查獲地點找乙○○，並且在該處與乙○○的朋友打麻將
    等語，而被告乙○○在原審亦供稱，曾將該屋借予乾哥哥藍
    世雄的朋友綽號「阿其」的人居住等語，經原審法院傳訊藍
    世雄到庭證稱，案發前曾經到過乙○○租屋處幾次，未帶過
    「阿其」的人前去，但曾帶過綽號「阿文」之張錦文到過乙
    ○○的租屋處等語，又經原審法院於95年2月24日以視訊訊
    問在澎湖監獄執行之張錦文，張錦文表示，案發前曾到過乙
    ○○之租屋處幾次，並有放一些衣服物品在該處等語，而被
    告甲○○於原審法院訊問張錦文後，表示曾與之打麻將過，
    並表示在被告乙○○之租屋處見過藍世雄1、2次等語，綜合
    上述，足以證明被告乙○○所述應非子虛。另證人張錦文與
    被告黃勝輝於93年1月7日在被告乙○○租屋處附近為警查獲
    ，並經原審法院調閱該院93年度訴字第1795號毒品危害防制
    條例刑事卷宗核閱無誤，而證人張錦文則因通緝到案送監執
    行執行，業據證人張錦文證述明確。參以本件警方係依據秘
    密證人的證述，該處係販賣毒品之大毒窟，平日出入的人複
    雜，業如前述，故向法院聲請搜索票前往搜索，足認被告乙
    ○○承租位於上址之房屋，案發前出入人員複雜，而警方前
    往搜索並在該處埋伏1、2日被告乙○○又未在該處居住或出
    入，故尚難以警方在乙○○承租房屋地下室一樓起獲林國銘
    所失竊之T2 -6509號自小客車，在1樓客廳扣得黑色背包1個
    （內有自製T字六角板手、老虎鉗、一字起子、活動板手等
    竊車工具），並搜索查獲「謝維民」之國泰世華商業銀行中
    壢分行儲金簿1本、「徐偉智」內壢郵局儲金簿1本等物，即
    遽認被告乙○○、甲○○有共同竊盜或恐嚇取財之罪行。
七、此外，復查無其他積極證據足資認定被告乙○○、甲○○2
    人有何起訴書所指之恐嚇取財罪及竊盜罪等犯行。本件既不
    能證明被告2人犯罪，揆諸前揭說明意旨，應為無罪判決之
    諭知。原審因而為被告2人均無罪判決之諭知，依法並無違
    誤，公訴人依據被害人具狀請求上訴，理由以被害人所有車
    輛係在被告乙○○家中尋獲，被告甲○○當時亦在場，原審
    竟認2人無罪，顯無理由云云，請求檢察官上訴，經查本件
    並無證據足認被告2人共同竊盜或共同恐嚇取財既、未遂，
    已如上述，而被害人之車輛在被告乙○○家中尋獲，被告甲
    ○○當時亦在場之事實，並不足證明被告2人有前開犯行，
    充其量只是其2人有無另構成未起訴之贓物罪嫌，本院亦不
    得就此未起訴部分為判決，是上訴人前開上訴，自為無理由
    ，應予駁回。
據上論斷，應依刑事訴訟法第368條，判決如主文。
本案經檢察官鄭龍照到庭執行職務。
中　　華　　民　　國　　96　　年　　1 　　月　　16　　日
　　　　　　　　　刑事第十八庭  審判長法　官 溫 耀 源
　　　　　　　　　　　　　　　　　　  法　官 段 景 榕
　　　　　　　　　　　　　　　　　　  法　官 陳 健 順
以上正本證明與原本無異。
不得上訴。
                                      書記官 高 柑 柏
中　　華　　民　　國　　96　　年　　1 　　月　　17　　日
